【裁判字號】    92,交聲,11
【裁判日期】    920306
【裁判案由】    違反道路交通管理處罰條例
【裁判全文】
臺灣宜蘭地方法院交通事件裁定                      九十二年度交聲字第一一號
    移 送機 關  交通部公路總局台北區監理所宜蘭監理站
    異  議  人  甲○○  男  三.
右列異議人因違反道路交通管理處罰條例案件，對於交通部公路總局北區監理所宜蘭
監理站九十一年十一月二十八日所為之處分（原處分案號：宜監字第裁43-ABY236857
號），聲明異議，本院裁定如左：
        主  文
原處分撤銷。
甲○○不罰。
        理  由
一、按法院受理交通事件，準用刑事訴訟法之規定，「道路交通管理處罰條例」第八
    十九條前段定有明文。最高法院七十六年臺上字第四九八六號判例「認定犯罪事
    實所憑之證據，雖不以直接證據為限，間接證據亦包括在內，然而無論直接證據
    或間接證據，其得為訴訟上之證明者，須於通常一般之人均不致有所懷疑，而得
    確信其為真實之程度者，始得據為有罪之認定，倘其證明尚未達到此一程度，而
    有合理之懷疑存在以致事實審法院無從取得有罪之確信時，即應由法院為諭知被
    告無罪之判決，此即刑事訴訟法上法院認定事實之最重要原則「認定被告有罪，
    就該有罪事實不能有任何合理懷疑存在」，此於法院審理行為人違反道路交通管
    理處罰條例案件時，自當一體適用。易言之，法院於審理行為人違反道路交通管
    理處罰條例案件，當踐行完畢調查證據之程序而為事實之認定時，如就原處分機
    關所認定行為人違規事實仍有合理懷疑，而無法百分之百確信行為人確有該當於
    道路交通管理處罰條例各該處罰條文之構成要件事實時，即應依訴訟上之待證事
    實「倘有懷疑，則從被告之利益作解釋」之證據法則，作對受處分人有利之認定
    。
二、原處分機關係以異議人即受處分人甲○○，於九十一年十月二十五日上午十時四
    十五分許，駕駛車牌號碼ＡＵＫ—一一九號機車，在臺北市○○路行駛時，有駕
    車行經有燈光號誌管制之交岔路口紅燈右轉，並於攔檢時看到明顯手勢及哨音仍
    拒絕停車受檢逃逸，以其違反道路交通管理條例第五十三條第一項、第六十條第
    一項及第六十三條第一項裁處新臺幣四千八百元罰鍰，並記違規點數四點之處分
    。惟訊據受處分人甲○○堅決否認有前揭違規行為，辯稱：違規日期當天我整天
    在臺北兒童育樂中心上班，我的車子也沒有借給別人，十點我也沒有外出等語。
三、經查：受處分人甲○○於九十一年十月二十五日當日上午十時四十五分許並未行
    經文林路之路段，此有其提出之台北市立兒童育樂中心員工九十一年十月份出勤
    資料表及職員、職工外出登記簿附卷可稽，顯見受處分人於上開時間在台北市立
    兒童育樂中心上班，並未有外出之情事，且受處分人亦陳稱並未將其所有之機車
    交予他人駕駛，而警員雖以目視方式記下車號、廠牌及顏色，然因該違規之機車
    既以高速加速駛離，則於此急迫之情形之下，其是否能對於機車車號記憶完全無
    誤，非無可疑，況受處分人既已提出上開資料為憑，足證其並未於上開時間行經
    該處。由此可知，本件舉發單位及原處分機關均未詳查即遽予舉發及裁罰，尚有
    不當，受處分人之辯解洵堪信為真實，本件此部分聲明異議為有理由，原處分即
    無由維持而應由本院予以撤銷，並另為不罰之諭知如主文第二項所示，以資適法
    。
三、據上論結，應依道路交通案件處理辦法第二十條，裁定如主文。
中      華      民      國      九十二      年      三    月      六    日
                                臺灣宜蘭地方法院交通法庭
                        法  官    鄭  貽  馨
右正本證明與原本無異。
如不服本裁定，應於裁定送達後五日內向本院提出抗告狀。( 應附繕本 )
                                    書記官    陳  憲  文
中      華      民      國      九十二      年      三    月      七    日


司法院資訊處製作；財團法人民間司法改革基金會備份。
